臺灣高等法院民事判決　　　　　　　　98年度重上國字第11號
上　訴　人　張智勇
被 上訴 人　臺北市政府警察局
法定代理人　黃昇勇
訴訟代理人　蕭憲仲
　　　　　　余錫廷
上列當事人間請求國家賠償事件，上訴人對於中華民國98年6 月
30日臺灣臺北地方法院97年度重國字第24號第一審判決提起上訴
，並為訴之追加，本院於民國100年5月13日言詞辯論終結，判決
如下：
    主  文
上訴及追加之訴均駁回。
第二審訴訟費用由上訴人負擔。
    事實及理由
壹：程序方面：
  一、被上訴人之法定代理人原為洪勝，於民國100年2月16日
      變更為黃昇勇，有內政部100年2月16日台內人字第100003
      4174號令影本1 份可按（見本院卷第86頁），其具狀聲明
      承受訴訟（見本院卷第82、83頁），核無不合，應予准許
      。
  二、按當事人於第二審為訴之變更、追加，非經他造同意，不
      得為之，被告於訴之變更或追加無異議，而為本案之言詞
      辯論者，視為同意變更或追加，民事訴訟法第446條第1項
      前段、第255條第2項定有明文。本件上訴人於本院審理中
      為訴之追加，請求被上訴人應再給付上訴人到庭（包括開
      庭、閱卷）之費用，共7次，每次新臺幣（下同）1萬2,00
      0 元，被上訴人對於上訴人所為訴之追加無異議，而為本
      案之言詞辯論（見本院卷第105 頁反面），視為同意上訴
      人之追加，依上開規定，應予准許。
貳：實體方面：
  一、上訴人起訴主張：伊於96年1月8日在臺北市○○○路363
      號1 樓臺灣美國運通國際股份有限公司（下稱美國運通公
      司）所在之弘雅大樓抗爭時，將汽油淋在自己身上，竟遭
      到場員警將伊雙手反銬於背，並於以擔架載至派出所時將
      伊重摔，致伊背部受傷及憂鬱症加重（下稱系爭事件）。
      被上訴人為到場員警所屬機關首長，應負損害賠償責任。
      伊所受損害，包括基本生活費每月4萬元、雇用幫手每月3
      萬元、醫療及車資費用每月2萬5,000元，核計每月9萬5,0
      00元，伊尚能存活25年，物價上漲以40% 計算，總計損害
      為3,990萬8,000元。爰依國家賠償法第2條第2項規定，請
      求被上訴人給付伊3,990萬8,000元，及自96年1月8日起至
      清償日止，按年息5%計算之利息。原審為上訴人敗訴之判
      決，上訴人不服，提起上訴，並為訴之追加，補充略謂：
      被上訴人應再給付上訴人到庭（包括開庭、閱卷）之費用
      ，共7次，每次1萬2,000 元。其上訴及追加之訴聲明為：
      (一)原判決關於駁回後開(二)訴訟部分廢棄。(二)被上訴人應給
      付上訴人3,990萬8,000元，及自96年1月8日起至清償日止
      ，按年息5%計算之利息。(三)被上訴人應再給付上訴人8萬4
      ,000元〔上訴人於原審起訴請求被上訴人及原審被告臺北
      市政府警察局長、臺北市警察局松山分局長連帶給付其3,
      990萬8,000元，及自96年1月8日起至清償日止，按年息5%
      計算之利息。原審為上訴人敗訴之判決，上訴人不服，提
      起上訴，嗣於本院審理中撤回對原審被告臺北市政府警察
      局長、臺北市警察局松山分局長部分之上訴（見本院卷第
      16頁反面），併此敘明〕。
  二、被上訴人則以：伊之員警於上揭時地依法逮捕上訴人，並
      無任何違失，上訴人之指控不實，上訴人應就其主張之事
      實負舉證責任等語，資為抗辯。原審為被上訴人勝訴之判
      決，被上訴人對於上訴人之上訴及追加之訴則聲明上訴及
      追加之訴均駁回。
  三、上訴人主張：其於上揭時地抗爭時，遭到場員警將其雙手
      反銬於背，並於以擔架載至派出所時將伊重摔，致其背部
      受傷及憂鬱症加重。爰依國家賠償法第2條第2項規定，請
      求被上訴人賠償其損害等語，惟為被上訴人所否認，並以
      前詞置辯。經查：
    (一)按公務員於執行職務行使公權力時，因故意或過失不法侵
      害人民自由或權利者，國家應負損害賠償責任。公務員怠
      於執行職務，致人民自由或權利遭受損害者亦同，國家賠
      償法第2條第2項定有明文。又當事人主張有利於己之事實
      者，就其事實有舉證之責任，民事訴訟法第277 條前段亦
      已明定。請求履行債務之訴，除被告自認原告所主張債權
      發生原因之事實外，應先由原告就其主張此項事實，負舉
      證之責任，必須證明其為真實後，被告於其抗辯事實，始
      應負證明之責任，此為舉證責任分擔之原則（最高法院43
      年台上字第377 號判例意旨參照），若原告先不能舉證，
      以證實自己主張之事實為真實，則被告就其抗辯事實即令
      不能舉證，或其所舉證據尚有疵累，亦應駁回原告之請求
      （最高法院17年上字第917號判例意旨參照）。此於國家
      賠償損害賠償請求權之行使，亦不例外。上訴人主張其因
      被上訴人轄區派出所警員不當執行職務致受有上開損害，
      自應就其所受傷害與系爭事件間有因果關係有利於己之事
      實，負舉證責任。
    (二)本件上訴人主張其遭被上訴人轄區派出所員警將伊雙手反
      銬於背，並於以擔架載至派出所時將伊重摔，致伊背部受
      傷及憂鬱症加重等情，固提出臺北市立關渡醫院（下稱關
      渡醫院）一般診斷書、身心障礙手冊、長庚紀念醫院藥袋
      等影本各1 份為證（見原審卷第44、51頁），惟查：上訴
      人因情感性精神病，有憂鬱及混合發作疾患，自94年8月6
      日起即持續至關渡醫院接受治療迄今，有關渡醫院一般診
      斷書可稽（見原審卷第44頁）。又上訴人於起訴狀及國家
      賠償請求書自陳其於系爭事件發生前，即有嚴重背下痛之
      情形（見原審卷第2頁反面、第3頁），另上訴人於96年3
      月16日在臺北市政府警察局松山分局偵察隊接受詢問時亦
      自陳：「我被美國運通公司偽造帳單、偽造卡債凌遲惡整
      超過10年，死過多次，我都有證據可以證明，在被告之前
      我要去美國通運公司了解究竟怎麼回事，訴訟中也去了多
      次，訴訟結束也去多次，美國運通公司都不理我，我因此
      患了憂鬱症等疾病，而導致中度精神障礙，已經連續治療
      了2 年，還要再繼續治療，我已經多年無法工作也沒錢付
      醫療費及健保費，我都有證據可以證明。」等語（見臺灣
      臺北地方法院檢察署96年度發查字第438 號偵查卷第10頁
      ，影本附於本院卷第116 頁），自堪認上訴人於系爭事件
      發生前即患有背痛及憂鬱症之病症。
    (三)至於系爭事件是否引起或加重上訴人背痛、憂鬱症之病症
      ，經本院向關渡醫院函查，關渡醫院函覆略謂：「因憂鬱
      症於本院長期追蹤治療，多因外界事務壓力而致病情加重
      ，由96年3月間病歷回溯，推知其1月至3 月間情緒應較差
      ，病症有加重，但原因不確定」、「多年下背痛，病因為
      僵直性脊椎炎及憂鬱症，不明是否有特別事故引起或加重
      」等語（見本院卷第57、59頁），有該醫院99年11月10日
      （99）關行字第1125號函、上訴人之門診病歷及檢驗報告
      影本可參（見本院卷第56至69頁）。
    (四)綜此，上訴人所主張其因系爭事件，致背部受傷及憂鬱症
      加重之事實，尚難採信。上訴人既不能舉證證明其主張因
      系爭事件而受有上開傷害之事實為真正，則上訴人請求被
      上訴人賠償其損失，即屬無據，應予駁回。
  四、上訴人復主張：被上訴人應給付上訴人到庭（包括開庭、
      閱卷）之費用，共7次，每次1萬2,000 元，惟為被上訴人
      所否認，經查：上訴人提起本件訴訟，為進行訴訟所為到
      院開庭、閱卷等行為，均屬其為爭取自身權益便於進行訴
      訟所為之相關行為，其請求被上訴人應給付其到庭費用，
      於法無據，不應准許。
  五、綜上所述，上訴人依國家賠償法第2條第2項規定，請求被
      上訴人給付上訴人3,990萬8,000元，及自96年1月8日起至
      清償日止，按年息5%計算之利息，為無理由，不應准許。
      從而，原審為上訴人敗訴之判決，核無不合。上訴意旨指
      摘原判決此部分不當，求予廢棄改判，為無理由，應予駁
      回。其追加之訴請求被上訴人應再給付上訴人到庭之費用
      ，共7次，每次1萬2,000元，共8萬4,000元，亦無理由，
      應併予駁回。
  六、兩造其餘攻擊、防禦方法及未經援用或進行調查之證據（
      含未傳喚之證人），經本院斟酌後，認為均不足以影響本
      判決之結果，自無予以調查或逐一詳予論駁之必要，附此
      指明。
、據上論結，本件上訴及追加之訴均為無理由，依民事訴訟法
    第449條第1項、第78條，判決如主文。
中    華    民    國   100    年    5     月    27    日
                    民事第四庭
                        審判長法  官 彭昭芬
                              法  官 鍾任賜
                              法  官 陳靜芬
正本係照原本作成。
如不服本判決，應於收受送達後20日內向本院提出上訴書狀，其
未表明上訴理由者，應於提出上訴後20日內向本院補提理由書狀
（均須按他造當事人之人數附繕本）上訴時應提出委任律師或具
有律師資格之人之委任狀；委任有律師資格者，另應附具律師資
格證書及釋明委任人與受任人有民事訴訟法第466條之1第1 項但
書或第2項（詳附註）所定關係之釋明文書影本。
中    華    民    國   100    年    5     月    27    日
                              書記官  應瑞霞
附註：
民事訴訟法第466條之1（第1項、第2項）：
對於第二審判決上訴，上訴人應委任律師為訴訟代理人。但上訴
人或其他法定代理人具有律師資格者，不在此限。
上訴人之配偶、三親等內之血親、二親等內之姻親，或上訴人為
法人、中央或地方機關時，其所屬專任人員具有律師資格並經法
院認為適當者，亦得為第三審訴訟代理人。